【裁判字號】    90,訴,328
【裁判日期】    900712
【裁判案由】    違反槍砲彈藥刀械管制條例
【裁判全文】
臺灣嘉義地方法院刑事判決                            九十年度訴字第三二八號
    公  訴  人  臺灣嘉義地方法院檢察署檢察官
    被      告  乙○○
右列被告因違反槍砲彈藥刀械管制條例案件，經檢察官提起公訴（九十年度偵字第二
０七六號)，本院判決如左：
    主  文
乙○○未經許可，寄藏可發射子彈具有殺傷力之槍枝，累犯，處有期徒刑壹年肆月，
併科罰金新臺幣萬元，罰金如易服勞役，以銀圓佰元即新臺幣玖佰元折算壹日。
扣案之土造霰彈長槍壹支（槍枝管制編號0000000000號）沒收。
    事  實
一、乙○○曾因犯違法麻醉藥品管制條例案件，經法院分別判處有期徒刑八月及五年
    六月，並定其應執行刑有期徒刑六年確定，於民國八十八年一月十二日假釋出獄
    ，於八十九年七月十二日執行完畢，詎其竟仍不知悔改，未經許可，基於寄藏槍
    枝之犯意，於八十九年初，在其位於嘉義市○區○○路八二七巷六六號住處內，
    綽號「阿欽」之不詳姓名友人將具殺傷力霰彈長槍一支及子彈一顆託其寄藏，乙
    ○○即未經許可而藏置上開槍彈，嗣於九十年三月二十二日凌晨一時許，乙○○
    在嘉義市○○街六十六號倉庫前把玩上開槍彈時，不慎擊發，射中當時正於該倉
    庫內聊天之甲○○，而使甲○○受有左大腿及小腿多處貫擦傷之傷害（傷害部分
    未據告訴）。經警循線在九十年三月二十六日晚上十一時許，查獲乙○○，並在
    嘉義市○○路二八０號草地內起出上開長槍一支。
二、案經嘉義市警察局第一分局報請臺灣嘉義地方法院檢察署檢察官偵查起訴。
    理  由
一、訊據被告乙○○對於右揭犯罪事實，坦承不諱，並有具殺傷力土造霰彈長槍一支
    扣案及起獲槍枝之現場照片六張附於警卷可資佐證。而扣案之土造霰彈長槍一支
    （槍枝管制編號0000000000號）經送請鑑定，認實係由具擊發機構之
    金屬槍身加裝金屬槍管而成之土製長槍，機械性能良好，可裝填及擊發一二ＧＡ
    ＵＧＥ霰彈，具殺傷力，此有內政部警政署刑事警察局九十年四月九日刑鑑字第
    四五０七二號鑑驗通知書在卷可憑（見偵卷第二０頁），足徵被告自白與事實相
    符，本件事證明確，被告犯行，洵堪認定。
二、核被告所為，係犯槍砲彈藥刀械管制條例第十一條第四項之未經許可寄藏其他可
    發射金屬或子彈具有殺傷力之手槍罪及同條例第十二條第四項之未經許可寄藏子
    彈罪。其受人委託代為寄藏保管，其保管本身所為之「持有」，既係寄藏之當然
    結果，法律上自宜僅就寄藏行為為包括之評價，不應另就持有予以論罪，公訴人
    漏未斟酌及此，尚有未洽，併此敘明。其以一寄藏行為而觸犯上開二項罪名，為
    想像競合犯，應從一重之槍砲彈藥刀械管制條例第十一條第四項之罪處斷。查被
    告曾因犯違法麻醉藥品管制條例案件，經法院分別判處有期徒刑八月及五年六月
    ，並定其應執行刑有期徒刑六年確定，於八十八年一月十二日假釋出獄，於八十
    九年七月十二日執行完畢，此有臺灣嘉義地方法院檢察署刑案資料查註紀錄表與
    臺灣高等法院被告全國前案紀錄表各一份在卷可稽。按持有槍彈既為受寄之當然
    結果，雖不應另就持有予以論罪，然未經許可持有槍、彈，其持有之繼續，為行
    為之繼續，亦即一經持有槍、彈，罪已成立，但其完結須繼續至持有行為終了時
    為止，則包括持有之寄藏槍、彈行為，自亦為行為之繼續，其犯罪完結須繼續至
    寄藏行為終了時為止（最高法院八十八年度第八次刑事庭會議決議參照），是本
    件被告接受上開槍彈寄藏之始點雖在八十九年初，惟其寄藏行為之終了時間既係
    在九十年三月二十二日，已逾其上開有期徒刑執行完畢之時間（八十九年七月十
    二日），故被告於上開有期徒刑執行完畢後，仍有再犯寄藏槍彈之犯行，亦屬於
    有期徒刑執行完畢後五年內再犯本件有期徒刑以上之罪之情形，為累犯，應依法
    加重其刑。爰審酌被告犯罪之動機、目的、手段、所寄藏槍、彈數量僅各一，對
    社會治安所生之危害非重及犯後坦承犯行等一切情狀，量處如主文所示之刑，罰
    金部分並諭知易服勞役之折算標準，以示懲儆。扣案之土造霰彈長槍一支（槍枝
    管制編號0000000000號），屬違禁物，均依法宣告沒收。至於已經被
    告發射之子彈一顆，已失其違禁物性質，爰不予宣告沒收，併此敘明。另按「人
    民身體之自由應予保障，憲法第八條設有明文。限制人身自由之法律，其內容須
    符合憲法第二十三條所定要件。保安處分係對受處分人將來之危險性所為拘束其
    身體、自由等之處置，以達教化與治療之目的，為刑罰之補充制度。本諸法治國
    家保障人權之原理及刑法之保護作用，其法律規定之內容，應受比例原則之規範
    ，使保安處分之宣告，與行為人所為行為之嚴重性、行為人所表現之危險性，及
    對於行為人未來行為之期待性相當。槍砲彈藥刀械管制條例第十九條第一項規定
    ：「犯第七條、第八條、第十條、第十一條、第十二條第一項至第三項、第十三
    條第一項至第三項之罪，經判處有期徒刑者，應於刑之執行完畢或赦免後，令入
    勞動場所，強制工作，其期間為三年。」此項規定不問對行為人有無預防矯治其
    社會危險性之必要，一律宣付強制工作三年，限制其中不具社會危險性之受處分
    人之身體、自由部分，其所採措施與所欲達成預防矯治之目的及所需程度，不合
    憲法第二十三條所定之比例原則。犯上開條例第十九條所定之罪，不問對行為人
    有無預防矯治其社會危險性之必要，一律宣付強制工作三年之部分，與本解釋意
    旨不符，應自本解釋公布之日起不予適用。」大法官會議釋字第四七一號解釋甚
    明。經查，本件被告前開寄藏槍、彈之行為，固經本院判處有期徒刑，然被告僅
    因受不詳姓名之綽號「阿欽」男子委託而寄藏前開槍、彈，其於長達一年有餘之
    受寄期間，並未持前開寄藏之槍、彈從事不法之行為，故其與一般擁槍自重而具
    有犯罪習慣與社會危險性者實有不同，自難僅因被告寄藏槍彈之行為即認其有犯
    罪之習慣及侵害他人之社會危險性格。揆諸上開大法官會議解釋之意旨，基於保
    安處分制度目的與比例原則考量，本件被告應非須透過宣告強制工作之保安處分
    ，始得以達到教化與治療之目的，故本件被告不宜再宣付強制工作，附此說明。
據上論斷，應依刑事訴訟法第二百九十九條第一項前段，槍砲彈藥刀械管制條例第十
一條第四項、第十二條第四項，刑法第十一條前段、第五十五條、第四十七條、第三
十八條第一項第一款、第四十二條第三項，現行法規所定貨幣單位折算新臺幣條例第
二條，罰金罰鍰提高標準條例第二條，判決如主文。
本案經檢察官劉仲慧到庭執行職務
中      華      民      國    九十      年      七      月     十二     日
                                臺灣嘉義地方法院刑事第二庭
                                    法  官  林  坤  志
右正本證明與原本無異。
如不服本判決，應於判決送達後十日內，向本院提出上訴狀。
中    華        民      國    九十     年       七     月      十二     日
                                    書記官  李  子  英
附錄法條：
槍砲彈藥刀械管制條例第十一條第四項
未經許可，持有、寄藏或意圖販賣而陳列第一項所列槍砲者，處一年以上七年以下有
期徒刑，併科新臺幣七百萬元以下罰金。
槍砲彈藥刀械管制條例第十二條第四項
未經許可，持有、寄藏或意圖販賣而陳列子彈者，處五年以下有期徒刑，併科新台幣
三百萬元以下罰金。


司法院資訊處製作；財團法人民間司法改革基金會備份。
